【裁判字號】    90,自,162
【裁判日期】    900816
【裁判案由】    詐欺
【裁判全文】
臺灣板橋地方法院刑事判決                            九十年度自字第一六二號
    自  訴  人  西希國際有限公司
    代  表  人  甲○○
    代  理  人  劉興業律師
    被      告  丙○○
                丁○○  原名.
右列被告因詐欺案件，經自訴人提起自訴，本院判決如左：
    主  文
丙○○、丁○○均無罪。
    理  由
一、自訴意旨略以：被告丙○○、丁○○為夫妻，丙○○為「東京服飾精品店」之負
    責人，於民國（下同）八十六年三月十三日與自訴人西希國際有限公司簽訂「經
    銷合作契約書」，擔任奧地利ＧＩＥＳＳＷＥＩＮ精品服飾之台灣省總經銷商。
    經銷期間，被告二人先以小額訂貨方式以「東京服飾精品店」名義與自訴人交易
    ，貨款則由被告丁○○簽發泰山鄉農會支票給付。詎二人意圖為自己不法之所有
    ，隱瞞「東京服飾精品店」於八十六年十二月八日未再營業，同日成立「冠詠國
    際有限公司」、精品店則於八十七年四月七日登記歇業之事實，猶於八十七年四
    月間以該店名義，向自訴人訂購價值二百九十四萬三千四百四十四元之服飾，先
    行交付一百萬元訂金以取信自訴人，致自訴人陷於錯誤於八十七年九月二十九日
    交付前開貨物，被告於得手後二個月內將前開貨物銷售一空，餘款拒不給付，且
    冠詠公司亦於八十八年十一月二十四日登記解散，因認被告二人涉有刑法第三百
    三十九條第一項之詐欺罪嫌。
二、自訴人認被告丙○○、丁○○涉有詐欺犯行，無非以被告隱瞞「東京服飾精品店
    」於八十六年十二月八日未再營業，同日成立「冠詠國際有限公司」、精品店則
    於八十七年四月七日登記歇業之事實，猶於八十七年四月間，以該店名義向自訴
    人訂購價值二百九十四萬三千四百四十四元之服飾，致自訴人陷於錯誤交付前開
    貨物，嗣拒不給付貨款，被告亦承認貨款未給付完畢，並有經銷合作協議書、訂
    貨單、出貨單、「東京服飾精品店」、「冠詠國際有限公司」登記資料各一份、
    存證信函二件在卷可佐，為主要論據。
三、按刑法第三百三十九條第一項詐欺罪之成立，以意圖為自已或第三人不法之所有
    以詐術使人將本人或第三人之物交付為要件。所謂以詐術使人交付，必須使被詐
    欺人因其詐術而陷於錯誤，若其所用方法，不能認為詐術，亦不致使人陷於錯誤
    ，即不構成該罪（最高法院著有四十六年台上二六０號判例可參）。
四、訊據被告丙○○、丁○○堅詞否認有詐欺犯行，辯稱：被告丙○○之「東京服飾
    精品店」於八十六年十二月八日未再營業，另成立「冠詠國際有限公司」，精品
    店於八十七年四月七日登記歇業等情，自訴人早已知悉。被告丙○○於八十七年
    四月間向自訴人公司訂購價值二百餘萬元之服飾，被告丁○○有簽發支票給付訂
    金一百萬元交付自訴人，惟自訴人遲至八十七年九月二十九日始交付前開貨物，
    翌日自訴人公司職員乙○○前來表示缺錢，向被告催收餘款，被告丁○○亦簽發
    一百八十萬元之支票交予乙○○，惟乙○○收受後，又以要求給付現金為由交還
    前開支票。嗣被告丙○○認為依雙方之經銷合約書約定，自訴人應以美金報價計
    算貨款，被告始願給付餘款，自訴人不同意，並查封被告丙○○所營店面貨品，
    致被告發生損失，應與前開貨款債權互相折抵，待結算清楚，始願給付等語。
五、經查：
  (一)「東京服飾精品店」於八十六年十二月八日未再營業，另成立「冠詠國際有限公
    司」，精品店於八十七年四月七日登記歇業。被告丙○○有於八十七年四月間向
    自訴人公司訂購價值二百餘萬元之服飾，由被告丁○○簽發支票給付訂金一百萬
    元交付自訴人，尚有餘款一百餘萬元尚未付清之事實，固有「東京服飾精品店」
    、「冠詠國際有限公司」登記資料、訂貨單、出貨單各一份在卷可稽。惟被告丙○○向自訴人訂購服飾，向由被告丁○○以其所開立之泰山鄉農會二０六九三一
    號支票存款帳戶之支票給付貨款，且前開貨物之貨款已給付一百萬元，餘款原已
    開立一紙一百八十萬元支票交自訴人職員乙○○，因自訴人認被告未按照約定之
    金額支付貨款，堅持以美金報價計算，與我們約定之金額相差十餘萬元，且我們
    約定須收現金，故將被告丁○○所簽之前開一百八十萬元支票退回等情，業據自
    訴人代表人及證人乙○○於本院訊問時陳明及證述在卷。是被告於收受貨物之翌
    日確有依自訴人之請簽發支票交自訴人職員收受，自訴人認金額與付款方式與約
    定不符，自行交還支票，並非被告自始未曾給付。再被告丙○○與自訴人所簽訂
    之八十六年七月八日之合作契約書，關於付款，亦係約定「每次訂貨先預付訂購
    金額的三成現金作訂金，結算尾款為到貨交貨時二個月期支票，於交貨時即付予
    甲方。」，有契約書在卷可稽，並無餘款須交付現金之約定，被告交付支票予自
    訴人並非無據。再被告丁○○前開泰山鄉農會二０六九三一號支票存款帳戶於八
    十二年三月十七日開戶，往來正常，迄未拒往，有泰山鄉農會九十年六月十三日
    （九十）泰農信字第四四三號函在卷可稽。再觀之前開函附往來紀錄，該帳戶餘
    額均有數十萬元至百萬元或數百萬元，顯見被告二人並非無資力之人，若自訴人
    收受前開支票後屆期應可兌現，足認被告二人並無不法所有意圖。
  (二)自訴人向被告丙○○請求本件貨款餘款之給付，經本院於八十八年十一月二十五
    日判決被告丙○○應給付自訴人貨款一百九十四萬三千四百四十四元及法定利息
    ，固有本院八十八年度訴字第一九八號民事判決在卷可查。惟自訴人於八十七年
    十二月三十一日，偕同本院執行處前往查封被告所有之服飾之假扣押程序，有部
    分業經本院於八十八年十月十三日撤銷，亦有本院八十八年訴字第二二八號民事
    判決在卷可稽，被告辯稱因自訴人之假扣押程序生有損害，亦非無據。被告與自
    訴人間確互有債權債務存在，益證被告並非故意不給付貨款，僅係被告認於雙方
    未會算清楚前，不願給付，是本件純屬民事債務糾紛，尚難認被告迄未給付貨款
    ，即有為自己不法所有之詐欺意圖。此外查無其他積極證據，足認被告二人有施
    用詐術，向自訴人詐取財物，既不能證明被告二人犯罪，應為無罪之諭知。
據上論斷，應依刑事訴訟法第三百四十三條、第三百零一條第一項，判決如主文。
中      華      民      國    九十      年      八      月     十六     日
                                      台灣板橋地方法院刑事第四庭
                                          法  官  王  敏  慧
右正本證明與原本無異
如不服本判決應於送達後十日內向本院提出上訴狀
                                          書記官  廖  美  紅
中      華      民      國    九十      年      八      月     二十     日


司法院資訊處製作；財團法人民間司法改革基金會備份。
